【裁判字號】    99,聲判,52
【裁判日期】    990730
【裁判案由】    聲請交付審判
【裁判全文】
臺灣士林地方法院刑事裁定              99年度聲判字第52號
聲  請  人
即  告訴人  代號0000000.
            （姓名、年籍、
代  理  人  江淑卿律師
被      告  甲○○
上列聲請人即告訴人因被告妨害性自主案件，不服臺灣高等法院
檢察署於民國99年6 月25日99年度上聲議字第4714號駁回再議之
處分（原不起訴處分案號：臺灣士林地方法院檢察署99年度偵字
第5619號），聲請交付審判，本院裁定如下：
    主  文
聲請駁回。
    理  由
一、按告訴人不服上級法院檢察署檢察長或檢察總長認再議為無
    理由而駁回之處分者，得於接受處分書後10日內委任律師提
    出理由狀，向該管第一審法院聲請交付審判；法院認交付審
    判之聲請不合法或無理由者，應駁回之，刑事訴訟法第258
    條之1 第1 項、第258 條之3 第2 項前段分別定有明文。聲
    請人即告訴人（代號00000000，真實姓名年籍資料詳如偵查
    卷附真實姓名對照表）告訴被告甲○○妨害性自主案件，經
    臺灣士林地方法院檢察署檢察官於民國99年5 月27日以99年
    度偵字第5619號不起訴處分（下稱原不起訴處分）後，聲請
    人不服聲請再議，經臺灣高等法院檢察署（下稱高檢署）檢
    察長於99年6 月25日以99年度上聲議字第4714號處分書認再
    議之聲請為無理由而駁回，聲請人於99年7 月6 日收受該處
    分書，有高檢署99年度上聲議字第4714號卷附原不起訴處分
    書、高檢署處分書、送達證書各1 份可稽，是本件聲請交付
    審判之10日期間，應自送達翌日即99年7 月7 日起算至99年
    7 月16日屆滿。本件聲請人於99年7 月12日委任律師向本院
    聲請交付審判，有卷附刑事聲請交付審判狀所蓋本院收狀章
    可憑，本件聲請交付審判之程序尚無不合，合先敘明。
二、告訴及聲請交付審判意旨略以：被告甲○○與告訴人代號00
    000000係北部某學院之同學，被告於99年2 月23日17時許，
    藉詞指導告訴人社團服務時數問題，前往告訴人位於臺北市
    北投區之租屋處（地址詳偵查卷），以幫忙檢查身體為由，
    違背告訴人之意願，將手伸入告訴人褲內，先以手撫摸告訴
    人之下體，再以手指插入告訴人之陰道內約2 至3 分鐘，告
    訴人一直掙扎、試圖將被告的手拉開，被告始將手伸出，然
    被告隨即親吻告訴人的嘴巴，並脫掉告訴人的褲子及內褲，
    強行以其生殖器插入告訴人陰道內而為強制性交得逞，因認
    被告涉有刑法第221 條第1 項之強制性交罪嫌。惟檢察官以
    告訴人指稱遭被告強制性交之犯罪時間為99年2 月23日，遲
    至同年3 月17日始向司法警察提出告訴，未盡速保存證據追
    訴被告犯行，與常情不合，且告訴人於3 月17日前往醫院驗
    傷診斷，除陳舊性處女膜裂傷外，身體外觀並無明顯異樣為
    由，而為不起訴處分，然告訴人於遭性侵之2 日內即99年2
    月25日向學校輔導老師馬康哲報案，經由馬老師製作調查工
    作日誌，有校方開立受理此案之文件可稽，足證告訴人於案
    發後隨即向學校輔導老師報案，而非遲至99年3 月1 日或3
    月17日始提出告訴；至檢察官援引告訴人與被告以MSN 聊天
    之對話內容，與本件待證事項無關，檢察官據以為不起訴處
    分，顯有未合，是原不起訴處分、駁回再議處分顯有疏誤，
    爰依法聲請交付審判云云。
三、按刑事訴訟法第258 條之1 規定，告訴人得向法院聲請交付
    審判，揆其立法意旨，係法律對於「檢察官不起訴裁量權」
    制衡之一種外部監督機制，法院之職責僅在就檢察官所為不
    起訴之處分是否正確加以審查，藉以防止檢察機關濫權。是
    刑事訴訟法第258 條之3 第4 項規定：「法院為交付審判之
    裁定時，視為案件已提起公訴。」，則交付審判之裁定自以
    訴訟條件俱已具備，別無應為不起訴處分之情形存在為前提
    。依此立法精神，同法第258 條之3 第3 項規定法院審查聲
    請交付審判案件時「得為必要之調查」，其調查證據之範圍
    ，自應以偵查中曾顯現之證據為限；而同法第260 條對於不
    起訴處分已確定或緩起訴處分期滿未經撤銷者得再行起訴之
    規定，其立法理由說明該條所謂不起訴處分已確定者，包括
    「聲請法院交付審判復經駁回者」之情形在內，是前述「得
    為必要之調查」，其調查證據範圍，更應以偵查中曾顯現之
    證據為限，不得就告訴人新提出之證據再為調查，亦不得蒐
    集偵查卷以外之證據，否則，將與刑事訴訟法第260 條之再
    行起訴規定，混淆不清，亦將使法院兼任檢察官而有回復「
    糾問制度」之虞；且法院裁定交付審判，即如同檢察官提起
    公訴使案件進入審判程序，是法院裁定交付審判之前提，必
    須偵查卷內所存證據已符合刑事訴訟法第251 條第1 項規定
    「足認被告有犯罪嫌疑」檢察官應提起公訴之情形，亦即該
    案件已經跨越起訴門檻，否則，縱或法院對於檢察官所認定
    之基礎事實有不同判斷，但如該案件仍須另行蒐證偵查始能
    判斷應否交付審判者，因交付審判審查制度並無如同再議救
    濟制度得為發回原檢察官續行偵查之設計，法院仍應依同法
    第258 條之3 第2 項前段規定，以聲請無理由裁定駁回。
四、次按犯罪事實應依證據認定之，無證據不得認定犯罪事實，
    刑事訴訟法第154 條第2 項定有明文；事實之認定，應憑證
    據，如未能發現相當之證據，或證據不足以證明，自不能以
    推測或擬制之方法，以為裁判之基礎；且認定犯罪事實所憑
    之證據，無論直接或間接證據，其為訴訟上之證明，須達於
    通常一般之人均不致有懷疑，而得確信其為真實之程度者，
    始得據為有罪之認定，倘其證明尚未達到此一程度，而有合
    理之懷疑存在時，尚難為有罪之認定基礎（最高法院30年度
    上字第816 號判例、40年度臺上字第86號、76年度臺上字第
    4986號判例參照）。又告訴人之告訴，係以使被告受刑事訴
    追為目的，是其陳述是否與事實相符，仍應調查其他證據以
    資審認（最高法院52年度臺上字第1300號判例參照）；告訴
    人指訴，不得作為有罪判決之唯一證據，而須以補強證據證
    明其確與事實相符，所謂補強證據，雖非以證明犯罪構成要
    件之全部事實為必要，仍須得以佐證該陳述之犯罪非屬虛構
    ，能予保障其陳述事實之真實性，以此項證據與告訴人之陳
    述綜合判斷，若足以認定犯罪事實，方得以之與告訴人之指
    訴，相互印證，併採為判決之基礎（最高法院96年度臺上字
    第5574號判決參照），故告訴人指訴被告犯罪，必須有相當
    之補強證據加以佐證，方可作為被告不利之認定。訊據被告
    甲○○固坦承於上揭時、地，有與告訴人發生性行為之事實
    不諱，惟堅決否認有何強制性交犯行，辯稱：伊與告訴人是
    同班同學，99年2 月22日開學第一天，告訴人對伊示好，當
    天伊在中午到告訴人住處吃飯，告訴人拿租約給伊看，還告
    知契約規定該處禁止男生進入，伊吃完飯就離開，當天晚上
    伊與告訴人以MSN 聯絡，告訴人在MSN 邀請伊去其租屋處住
    ；翌（23）日中午下課後，告訴人再度邀約伊前往租屋處討
    論學校的事，因伊對告訴人也有好感，當天下午伊就跟告訴
    人一同返家，進入房間後，告訴人將房門反鎖、把燈關掉，
    僅開桌上的檯燈，營造誘惑的氣氛，伊坐在告訴人的床上，
    告訴人向伊靠過來，躺在伊身上，拉著伊的手去觸摸告訴人
    的身體，告訴人自行脫掉褲子、內褲，並觸摸伊的生殖器，
    問伊是否要發生關係，伊就把自己的褲子脫下，告訴人躺在
    床上，伊有把生殖器插入告訴人的陰道內，2 人是你情我願
    的發生性關係，伊在18時許離開，過程中，伊沒有使用任何
    的暴力，事後互動仍很正常，是因為伊覺得2 人不適合，開
    始對告訴人冷淡，告訴人才想用2 人發生性行為的事威脅伊
    等語。
五、經查：
  (一)告訴人自99年2 月17日起，使用「（R） 蓮*9MILHANNA-WU
    」代號，與被告使用之「瑞」、「小橘」代號，以網路MSN
    、視訊方式交談，於99年2 月22日告訴人與被告在MS N對談
    聊及告訴人說自己是男生、有兩種器官、驗明正身等私密問
    題，於99年2 月23日凌晨1 時17分之對談中，告訴人尚提及
    「你來我家睡比整理速度還要快」等語，有偵查卷附MSN 對
    談紀錄1 份可稽（偵查卷第35至43頁），依上開MSN 談話紀
    錄，告訴人於其指稱遭被告強制性交之99年2 月23日晚間7
    時1 分許起至8 時21分許，告訴人與被告仍如常於MSN 交談
    ，通話內容如下（偵查卷第46至51頁）：
    告訴人：其實剛剛的麵包要跟你一起吃。
    被告：你之前…也會找男生回家？
    告訴人：有幫我拿東西的朋友。
    被告：也會這樣貼很近～？一起看東西？
    告訴人：ㄜ…會。
    被告：基隆的房子沒有禁止男生吧。
    告訴人：沒有。
    被告：你都會帶男生回家嗎？
    告訴人：會一起唸書。
    被告：那會～叫學弟去你家過夜嗎…
    告訴人：嗯。
    被告：那你喜歡那個學弟嗎？
    告訴人：NO。
    被告：哪有人叫男生過夜
    告訴人：對不起。
    告訴人與被告上開MSN 之通話時間，距告訴人指述之案發時
    間後僅約2 小時，通話內容與一般男女朋友間對話並無二異
    ，告訴人還表示「剛剛的麵包要跟你一起吃」，適與被告於
    偵查中提出之「案發自述表」所載「事情結束後，我感到很
    尷尬錯愕，心想這一切事情她太主動了，是不是有問題？她
    要我對她負責，想要我當她男朋友聽她的話，我當時有點嚇
    到順從她，她就拿麵包給我吃，我說吃不下想回家休息」等
    語相符（偵查卷第31頁背面），且告訴人於上開通話中，對
    於其主動邀請被告前往住處、在其住處過夜等情並非否認，
    甚且向被告表示「對不起」，若被告係以強暴、脅迫等違反
    告訴人意願之方法對告訴人性交得逞者，告訴人之身體、心
    靈受創甚鉅，理應刻意迴避及厭惡身為加害人之被告，豈致
    仍與被告為上開對話，甚且向被告道歉，無何驚恐、痛苦之
    反應？況且告訴人於99年2 月25日、同年月28日、同年3 月
    1 日、3 月2 日持續與被告以行動電話、MSN 連繫，有被告
    提出之行動電話通聯紀錄、MSN 談話紀錄可稽（偵查卷第87
    頁、第52至71頁）；抑且，告訴人於99年2 月25日參加班級
    溜冰活動，告訴人不但未疏遠、躲避被告，反而拉著被告一
    起溜冰（偵查卷第73頁照片），合照時靠在被告身上與被告
    狀甚親暱（偵查卷第75、76頁照片）；又告訴人於偵查中提
    出其於案發後與被告通話之錄音光碟（置於偵查卷附證物袋
    ）及通話譯文1 份（偵查卷第28至30頁），依該通話譯文所
    示，告訴人問被告「我是不是懷孕」、「為什你說不可能會
    懷孕」、「你當初在裸體的時候不是有說你有戴什麼」、「
    你當初那時候有戴保險套嗎」、「有喔，可是我沒看到你用
    ，也沒看到你怎麼脫掉」、「你陪我去看醫生」、「沒事的
    話幹嘛找你，當然是有事才會找」等語，可徵告訴人於案發
    後與被告相處泰然自若，甚且要求被告陪同其就醫確認有無
    懷孕，實與遭性侵害之被害人情狀大相逕庭，其指稱遭被告
    強制性交云云，顯非無疑，堪認被告辯稱與告訴人係於你情
    我願之情形發生性行為，嗣因其不想與告訴人交往，告訴人
    心生報復因而提出告訴等語，尚非完全不足採信，自無從依
    告訴人片面指訴，遽為不利於被告之認定。
  (二)告訴人於本院進行調查時，雖供稱其於案發後係為蒐集被告
    性侵害之證據、不讓被告知道其要提出告訴，始與被告連繫
    云云，惟徵諸告訴人上開通話內容，與蒐集遭性侵證據之行
    為毫無關聯，且於本院訊問告訴人究竟蒐集到何種證據時，
    告訴人答以「是為了不要破壞伊與被告之感情」，足見告訴
    人並非為蒐集證據之目的與被告連繫；又告訴人於99年3 月
    17日始前往醫院驗傷並向警察提出告訴，有偵查卷附臺北市
    立聯合醫院陽明院區受理疑似性侵害事件驗傷診斷書、警詢
    筆錄可徵，其指稱被告強制性交之犯罪時間為99年2 月23日
    ，卻遲至3 月17日始進行驗傷，未儘速保存證據以追訴被告
    之犯行，卻辯稱於案發後與被告連繫、見面係為蒐集證據云
    云，所述顯自相矛盾，殊不足採；且告訴人於99年3 月17日
    前往醫院驗傷之驗傷診斷書，除陳舊性處女膜裂傷外，身體
    的外觀並無明顯異樣，有上開驗傷診斷書可佐，衡諸被告與
    告訴人均為成年人，被告壓制告訴人、強脫告訴人褲子等密
    切之身體接觸時，倘若告訴人有掙扎、抵抗之行為，其身體
    理應因此受傷，縱令於受傷近1 個月後前往驗傷，身體外觀
    亦應有結痂或傷痕，惟告訴人之身體經檢驗並無任何外觀之
    傷痕或異樣，益證告訴人所陳被告強制性交之情，難認屬實
    。聲請交付審判意旨雖稱告訴人並非遲至99年3 月17日始提
    出告訴，告訴人99年2 月25日即已向學校輔導老師報案云云
    ，惟告訴人所述難以採信，業如前述，縱令告訴人於99年3
    段17日報警前曾向學校輔導老師為陳述，亦非得據以認定被
    告有本件犯行。
  (三)綜上述，本件除告訴人指述外，並無其他證據足以佐證告訴
    人指述屬實，依上揭說明，不得僅憑告訴人之指述，遽認被
    告涉犯強制性交罪嫌。
六、綜上所述，本件依卷存證據均未足認定被告有告訴人所指犯
    行，原不起訴處分書及高檢署駁回再議處分書就告訴人之指
    述予以斟酌，並就卷內證據詳為調查後，認無積極證據足認
    被告涉有上開罪嫌，犯罪嫌疑尚屬不足，而分別為不起訴處
    分、駁回再議聲請處分，核其證據取捨、事實認定之理由，
    均無違背經驗法則、論理法則及證據法則之情事，本院因認
    本件並無任何得據以交付審判之事由存在，聲請人聲請交付
    審判顯無理由，應予駁回。
據上論斷，應依刑事訴訟法第258 條之3 第2 項前段，裁定如主
文。
中    華    民    國    99    年    7     月    30    日
                  刑事第六庭審判長法  官  杜惠錦
                                  法  官  梁哲瑋
                                  法  官  陳美彤
以上正本證明與原本無異，
本件不得抗告。
                                  書記官  吳旻玲
中    華    民    國    99    年    7     月    30    日

司法院資訊處製作；財團法人民間司法改革基金會備份。
